【裁判字號】    89,訴,517
【裁判日期】    891117
【裁判案由】    違反槍砲彈藥刀械管制條例
【裁判全文】
臺灣屏東地方法院刑事判決                          八十九年度訴字第五一七號
    公  訴  人  臺灣屏東地方法院檢察署檢察官
    被      告  乙○○
    被      告  丙○○
    被      告  甲○○
    右二人共同
    選任辯護人  李衍志
右列被告因違反槍砲彈藥刀械管制條例案件，經檢察官提起公訴（八十九年度偵字第
四一四一號），本院判決如左：
     主  文
丙○○共同未經許可販賣子彈，未遂，處有期徒刑壹年貳月，併科罰金新台幣陸萬元
，罰金部分如易服勞役，以新台幣玖佰元即銀元參佰元折算壹日，緩刑伍年。扣案之
具有殺傷力之子彈參顆（彈底標記為ＦＣ 9MM ＬUGUR），均沒收。其餘被訴未經許?
製造子彈部分，無罪。
乙○○共同未經許可販賣子彈，未遂，累犯，處有期徒刑壹年貳月，併科罰金新台幣
陸萬元，罰金部分如易服勞役，以新台幣玖佰元即銀元參佰元折算壹日。扣案之具有
殺傷力之子彈參顆（彈底標記為ＦＣ9MMＬUGUR），均沒收。
甲○○共同未經許可販賣子彈，未遂，處有期徒刑壹年，併科罰金新台幣參萬元，罰
金部分如易服勞役，以新台幣玖佰元即銀元參佰元折算壹日，緩刑伍年。扣案之具有
殺傷力之子彈參顆（彈底標記為ＦＣ 9MM ＬUGUR），均沒收。
     事  實
一、乙○○前因違反槍砲彈藥刀械管制條例、竊盜等案件，經法院分別於民國八十六
    年二月二十一日、八十六年九月二十二日各判處有期徒刑一年六月、一年確定，
    甫分別於八十七年九月十四日、八十八年九月十四日執行完畢，不知警惕。丙○○、甲○○與乙○○均未經許可，竟基於販賣子彈之犯意連絡，於八十九年七月
    十四日，由丙○○與甲○○在屏東縣陸興中學前將具殺傷力之制式口徑９MM半自
    動手槍中空彈（彈底標記為ＦＣ 9MM ＬUGUR ）三顆交予乙○○，再由乙○○伺
    機販賣予不特定人，嗣於同日二十一時三十分許，在屏東市○○路○段二八九號
    為警佯裝購買而查獲，並扣得上開制式子彈三顆。
二、案經臺南市警察局第二分局移送台灣屏東地方法院檢察署檢察官偵查起訴。
     理  由
甲、有罪部分：
一、訊據被告丙○○、甲○○對於右揭事實坦認不諱，被告乙○○則矢口否認有何販
    賣子彈犯行，辯稱：被告丙○○、甲○○僅交付一牛皮紙袋，囑其交予「耕讀園
    」店內一不詳姓名之人，被告乙○○不知所裝之物係子彈云云。經查：右揭事實
    ，業據被告丙○○、甲○○、乙○○在警訊自白屬實，且互核其等所供之情相符
    ，並有改造子彈三顆扣案可佐，再扣案之子彈三顆經送請內政部警政署刑事警察
    局鑑定，結果為送鑑改造子彈三顆（拆解一顆），實均係制式口徑九ｍｍ半自動
    手槍中空彈，彈底標記為「ＦＣ  九ＭＭ  ＬＵＧＥＲ」，認均具殺傷力，亦有
    該局八十九年七月二十八日刑鑑字第九八六○四號鑑驗通知書在卷可按，至本件
    販賣過程，係由被告乙○○與甲○○連繫後，再由被告丙○○與甲○○將子彈交
    付被告乙○○，並約明倘獲利益將予分配一節，亦經被告丙○○、甲○○、乙○○在警、偵訊供述無訛，被告乙○○在警訊之自白即與事實相符，其辯稱不知係
    子彈，係卸責之詞，洵不足採，事證明確，被告三人犯行堪以認定。
二、核被告丙○○、乙○○、甲○○所為均係犯槍砲彈藥刀械管制條例第十二條第五
    項、第一項之未經許可販賣子彈未遂罪。被告三人持有子彈之低度行為為販賣子
    彈之高度行為所吸收，不另論以未經許可持有子彈罪。被告三人所犯上開罪名，
    販賣子彈之行為未完成，係屬未遂，依刑法第二十六條前段規定減輕其刑。被告
    三人就上開未經許可販賣子彈罪名間，具有犯意連絡與行為分擔，為共同正犯。
    又被告乙○○前因違反槍砲彈藥刀械管制條例、竊盜等案件，經法院分別於八十
    六年二月二十一日、八十六年九月二十二日各判處有期徒刑一年六月、一年確定
    ，甫分別於八十七年九月十四日、八十八年九月十四日執行完畢，有其全國前案
    紀錄表在卷足參，其於上開刑之執行完畢後，五年以內再犯本件有期徒刑以上之
    罪，為累犯，依刑法第四十七條規定加重其刑。同時有加重減輕事由時，先加後
    減。茲審酌被告三人未經許可圖利販賣子彈之動機、目的、手段、對社會治安嚴
    重危害、被告丙○○、甲○○坦認犯行、被告乙○○飾詞否認等情及其他一切情
    狀，爰各量處如主文所示之刑，並均就所處罰金部分諭知易服勞役之折算標準。
    又保安處分係對受處分人將來之危險性所為拘束其身體、自由等之處置，以達教
    化與治療之目的，為刑罰之補充制度，本諸法治國家保障人權之原理及刑法之保
    護作用，其法律規定之內容，應受比例原則之規範，使保安處分之宣告與行為人
    所為行為之嚴重性、行為人所表現之危險性及對於行為人未來行為之期待性相當
    ，槍砲彈藥刀械管制條例第十九條第一項規定，不問行為人有無預防矯治其社會
    片險性之必要，一律宣付強制工作三年，限制其中不具社會危險性之受處分人身
    體、自由部分，其所採措施與所欲達成預防矯治之目的及所需程度，不合憲法第
    二十三條所定之比例原則，因此大法官會議釋字第四七一號解釋認其中違反比例
    原則部分，應不予適用。查被告僅販賣子彈三顆，與擁槍自重之情況仍屬有間，
    爰不為令入強制工作之諭知。被告丙○○、甲○○前均未曾受有期徒刑以上刑之
    宣告，有其等全國前案紀錄表在卷足參，其等經此追訴審判，當知警惕而無再犯
    之虞，本院認其等所受宣告刑，以暫不執行為適當，爰依刑法第七十四條第一款
    規定，均併予宣告緩刑五年，以啟自新。扣案之具殺傷力之子彈三顆（彈底標記
    為ＦＣ  9MM  ＬUGUR）係違禁物，依刑法第三十八條第一項第一款規定併予宣
    告沒收。
乙、無罪部分：
一、公訴意旨另以：被告丙○○未經許可，於八十九年七月九日，在其屏東縣麟洛鄉
    ○○路四十號住處，將道具子彈三顆改造成具有殺傷力之子彈，因認被告丙○○
    另涉犯槍砲彈藥刀械管制條例第十二條第一項之未經許可製造具有殺傷力之子彈
    罪等語。
二、按犯罪事實應依證據認定之，無證據不得推定其犯罪事實；且不能證明被告犯罪
    者，應諭知無罪之判決，刑事訴訟法第一百五十四條、第三百零一條第一項分別
    定有明文。又按認定不利於被告之事實，須依積極證據，茍積極證據不足為不利
    於被告事實之認定時，即應為有利於被告之認定，更不必有何有利之證據；故證
    據是否真實尚欠明顯，自難以擬制推測之方法，為其裁判之基礎，最高法院三十
    年度上字第八一六號、五十三年度台上字第六五六號著有判例。查本件被告丙○○堅詞否認有何製造具殺傷力之子彈犯行，辯稱：上開子彈係一位姓名「郭峰政
    」之人交付被告持有，並非由被告所製造，被告係因誤認改造之罪較輕，在警、
    偵訊此部分之自白不實在等語。經查：扣案之子彈三顆係屬制式口徑９MM半自動
    手槍中空彈，有前揭鑑驗通知書在卷足憑，又所謂制式子彈係指合法武器工廠所
    生產，用以制敵、獵物使用之子彈；改造子彈一般係指由玩具金屬彈殼加裝底火
    、火藥及金屬彈頭組合而成之子彈而言，亦有內政部警政署刑事警察局（九九）
    刑鑑字第一六０五一三號函在卷足按，顯見上開子彈係合法武器工廠所製造，被
    告丙○○雖曾在警、偵訊自白其製造上開子彈，然被告上開自白顯與事實不符，
    仍要難以該自白逕為被告有罪之認定，此外即查無其他積極證據足佐被告丙○○
    有何製造子彈犯行，揆諸上揭規定，自應就此部分為被告丙○○無罪之判決。
據上論斷，應依刑事訴訟法第二百九十九條第一項前段、第三百零一條第一項，槍砲
彈藥刀械管制條例第十二條第五項、第一項、刑法第十一條前段、第二十八條、第二
十六條前段、第四十七條、第四十二條第二項、第七十四條第一款、第三十八條第一
項第一款，罰金罰鍰提高標準條例第二條，判決如主文。
中        華        民        國    八十九    年  十一    月  十七      日
                                      臺灣屏東地方法院刑事第一庭
                                          法  官    蕭世昌
右正本證明與原本無異。
對於本判決如有不服應於收受送達後十日內向本院提出上訴書狀上訴於台灣高等法院
高雄分院並按他造當事人之人數附具繕本。
                                          書記官   曾文玲
中        華        民        國    八十九    年  十一    月  十七      日
參考法條：
槍砲彈藥刀械管制條例第十二條：
未經許可，製造、販賣或運輸子彈者，處一年以上七年以下有期徒刑，併科新台幣五
百萬元以下罰金。
未經許可，轉讓、出租或出借子彈者，處六月以上五年以下有期徒刑，併科新台幣三
百萬元以下罰金。
意圖供自己或他人犯罪之用，而犯前二項之罪者，處三年以上十年以下有期徒刑，併
科新台幣七百萬元以下罰金。
未經許可，持有、寄藏或意圖販賣而陳列子彈者，處五年以下有期徒刑，併科新台幣
三百萬元以下罰金。
第一項至第三項之未遂犯罰之。


司法院資訊處製作；財團法人民間司法改革基金會備份。
